【裁判字號】    95,訴,443
【裁判日期】    950327
【裁判案由】    違反藥事法
【裁判全文】
臺灣桃園地方法院刑事判決              95年度訴字第443 號
聲  請  人  臺灣桃園地方法院檢察署檢察官
被      告  甲○○
上列被告因違反藥事法案件，經檢察官聲請簡易判決處刑（九十
四年度偵字第一七三九二號、第二０三八三號），本院認不得以
簡易判決處刑（九十四年度壢簡字第二二一二號），改依通常程
序審理，並判決如下：
    主  文
甲○○無罪。
    理  由
壹、程序部分：
    按「刑事訴訟法第一百五十九條第一項雖規定，被告以外之
    人於審判外之言詞或書面陳述，除法律有規定外，不得作為
    證據。惟同法第一百五十九條之五第二項已規定，當事人、
    代理人或辯護人於法院調查證據時，知有第一百五十九條第
    一項不得為證據之情形，而未於言詞辯論終結前聲明異議者
    ，視為有前項之同意（指同條第一項之同意作為證據）。」
    （詳最高法院九十三年度台上字第三五三三號判決要旨）：
    又「刑事訴訟法第一百五十九條之五明定：『被告以外之人
    於審判外之陳述，雖不符前四條之規定，而經當事人於審判
    程序同意作為證據，法院審酌該言詞陳述或書面陳述作成時
    之情況，認為適當者，亦得為證據。』、『當事人、代理人
    或辯護人於法院調查證據時，知有第一百五十九條第一項不
    得為證據之情形，而未於言詞辯論終結前聲明異議者，視為
    有前項之同意。』，其立法理由在於傳聞證據未經當事人之
    反對詰問予以核實，乃排斥其證據能力。惟當事人如放棄對
    原供述人之反對詰問權，於審判程序表示同意該等傳聞證據
    可作為證據，此時，法院除認該傳聞證據欠缺適當性外，自
    可承認其證據能力。又當事人、代理人或辯護人於調查證據
    時，知有刑事訴訟法第一百五十九條第一項不得為證據之情
    形，卻表示『對於證據調查無異議』、『沒有意見』等意思
    ，而未於言詞辯論終結前聲明異議者，應視為已有將該等傳
    聞證據採為證據之同意。」（詳最高法院九十四年度台上字
    第二九七六號判決意旨）。經查本案被告甲○○及檢察官於
    本院準備程序期日、審判期日，對本案之全部證據，未表示
    對證據能力有爭執，復於審判期日就本院一一提示之證據於
    言詞辯論終結前，均未就所調查之證據主張有刑事訴訟法第
    一百五十九條第一項不得為證據之情形，是參照上開最高法
    院判決要旨，本案經調查之證據均有證據能力，合先敘明。
貳、實體部份：
一、本件聲請簡易判決處刑意旨略以：被告甲○○明知主要含有
    Ｓｉｌｄｅｎａｆｉｌ成份之藥品「ＶＩＡＧＲＡ」、「Ｐ
    ＥＲＭＡ  ＮＥＮＣＥ」、「威哥王」均經中華民國行政院
    衛生署公告為藥事法第二十二條第二款所稱之禁藥且非純供
    自用之藥品，竟於民國九十一年十一月十日前某日，利用前
    往大陸地區之機會，與涂雲辛（業經判決確定）基於輸入禁
    藥之犯意聯絡，將含有Ｓｉｌｄｅｎａｆｉｌ成分（係威而
    剛主要成分，用於治療成年男性勃起功能障礙）之「威哥王
    」一百二十顆、「ＰＥＲＭＡ  ＮＥＮＣＥ」四百八十顆、
    「ＶＩＡＧＲＡ」六百八十顆，混裝於真空包裝之茶葉內，
    再以藏放於行李內夾帶之方式，於九十一年十一月十日自澳
    門搭乘復興航空公司班機入境桃園中正國際機場，未經核准
    而擅自輸入上開禁藥至臺灣地區，嗣於同日在中正機場入境
    檢查室入境通關檢查時，亦未申報上開藥品，而為財政部臺
    北關稅局之海關人員查獲，並扣得上開藥品，因認被告甲○
    ○所為，係違反修正前藥事法第八十二條第一項之輸入禁藥
    罪嫌；又公訴人於本院準備程序及審理中並補充被告甲○○
    上開行為，另涉犯違反商標法第八十二條之輸入仿冒商品罪
    嫌，並與業經聲請簡易判決處刑之違反藥事法犯行部分，有
    裁判上一罪之關係云云。
二、犯罪事實應依證據認定之，無證據不得認定犯罪事實；又不
    能證明被告犯罪者，應諭知無罪之判決；刑事訴訟法第一百
    五十四條第二項、第三百零一條第一項分別定有明文。又犯
    罪事實之認定，應憑真實之證據，倘證據是否真實尚欠明確
    ，自難以擬制推測之方法，為其判斷之基礎；而認定犯罪事
    實之證據係指足以認定被告確有犯罪行為之積極證據而言，
    該項證據自須適合於被告犯罪事實之認定，始得採為斷罪資
    料，最高法院五十三年台上字第六五六號、二十九年上字第
    三一０五號判例意旨參看。此所謂證明之資料，無論其為直
    接或間接證據，均須達於通常一般之人均不致有所懷疑，而
    得確信其為真實之程度，始得據為有罪之認定，若其關於被
    告是否犯罪之證明未能達此程度，而有合理懷疑之存在，致
    使無從形成有罪之確信，根據「罪證有疑，利於被告」之證
    據法則，即不得遽為不利被告之認定，亦有最高法院七十六
    年台上字第四九八六號判例可參。其以情況證據（即間接證
    據）斷罪時，尤須基於該證據在直接關係上所可證明之他項
    情況事實，本乎推理作用足以確證被告有罪，方為合法，不
    得徒憑主觀上之推想，將一般經驗上有利被告之其他合理情
    況逕予排除，此觀諸最高法院三十二年上字第六七號判例意
    旨自明。
三、檢察官認被告甲○○涉犯輸入禁藥罪嫌，無非以前揭事實，
    業據證人涂雲辛於偵查中證稱曾經告知被告甲○○所交付之
    物為藥品，並向被告甲○○表示自己曾經輸入禁藥被查獲，
    無法再帶，因此才委託被告甲○○幫忙帶藥等情，又上開扣
    案藥丸，經送請行政院衛生署鑑驗，檢驗結果認定送驗藥物
    含有Ｓｉｌｄｅｎａｆｉｌ成分，藥物之品名與該署原核准
    不符，應就其來源認屬為藥事法第二十條第一款之偽藥或同
    法第二十二條第二款之禁藥，亦有行政院衛生署九十四年四
    月十三日衛署藥字第０九四００一三二二五號函在卷可稽，
    是被告甲○○所辯，不足採信等資為論據；另公訴人於本院
    準備程序及審理中並補充另有證人唐涵浴及謝旭垣、卓錦輝
    於本院之證述，復有美商輝瑞公司所具告訴狀後附之商標註
    冊證、輸入許可證、真仿品之鑑定報告附卷，且有本院向海
    關調得之前開藥物扣案可資佐證等資以為據。
四、訊據被告甲○○固坦承於九十一年十一月十日有與涂雲辛自
    澳門搭乘復興航空公司班機入境桃園中正國際機場，有攜帶
    真空包裝之茶葉，該茶葉嗣經發現內夾藏有Ｓｉｌｄｅｎａ
    ｆｉｌ成份之「ＶＩＡＧＲＡ」、「ＰＥＲＭＡ  ＮＥＮＣ
    Ｅ」、「威哥王」等藥物，惟堅決否認有何違反藥事法之犯
    行，辯稱：上開真空包裝之茶葉，我記得是在珠海的時候，
    涂雲辛拿來託我，他說是別人送的茶葉放不下，所以託我帶
    回來，該真空包裝之茶葉外觀看起來像茶葉，聞起來也像茶
    葉，涂雲辛委託我時，沒有告訴我那裡面夾藏藥物等語。
五、經查：
（一）被告甲○○與涂雲辛係於九十一年十一月十日，皆搭乘復
      興航空ＧＥ三八八號班機入境桃園中正國際機場，其中被
      告甲○○係晚間二十一時三十九分查驗，涂雲辛則係於同
      日晚間二十一時四十分查驗之事實，除據被告甲○○供明
      在卷外，復有被告甲○○及涂雲辛旅客入出境記錄查詢（
      詳九十四年度偵字第一七三九二號卷第二八頁，顯示二人
      皆於九十一年十一月十日搭乘ＧＥ三五八機入境桃園中正
      國際機場，分別於二十一時三十九分與二十一時四十分查
      驗）在卷可稽，而其後涂雲辛為財政部臺北關稅局稽查人
      員檢查行李時查獲攜帶有含Ｓｉｌｄｅｎａｆｉｌ成分之
      「ＶＩＡＧＲＡ」二百六十八顆，「威哥王」一百二十顆
      ，被告甲○○則於托運行李內有真空包裝之茶葉遭發現夾
      藏有Ｓｉｌｄｅｎａｆｉｌ成份之「ＶＩＡＧＲＡ」六百
      八十顆、「ＰＥＲＭＡ  ＮＥＮＣＥ」四百八十顆、「威
      哥王」一百二十顆等情，復有涂雲辛臺北關稅局處分書及
      郵政劃撥儲金存款收據（詳九十四年度偵字第一七三九二
      號卷第七頁）、涂雲辛臺灣桃園地方法院檢察署九十二年
      度偵字第八九一三號、第九二偵一０六七九號起訴書（詳
      九十四年度偵字第一七三九二號卷第八頁至第九頁）、本
      院九十二年度訴字第九九五號涂雲辛違反藥事法案件刑事
      判決書（詳九十四年度偵字第一七三九二號卷第十一頁至
      第十四頁）、行政院衛生署九十四年四月十三日衛署藥字
      第０九四００一三二二五號函（詳九十四年度偵字第一七
      三九二號卷第二十頁，載．．二、依據本署藥物食品檢驗
      局九十四年三月三十一日藥檢壹字第０九四九四０五三一
      ０號檢驗成績書所示，上述三種檢體皆檢出含Ｓｉｌｄｅ
      ｎａｆｉｌ（威而鋼）藥品成份，該成份經本署核發藥品
      許可證有案（如附件），案內「威哥王」、「ＰＥＲＭＡ
        ＮＥＮＣＥ」標示之品名與本署原核准不符，應就其來
      源為藥事法第二十條第一款之偽藥或同法第二二條第二款
      之禁藥，另「ＶＩＡＧＲＡ」外包裝標示，無法判定該藥
      品是否與原核發許可證相同，請依九十三年二月六日「打
      擊不法藥物專案會報九十三年度第一次會議」決議事項五
      ，通知廠商協助判定。）、行政院衛生署食品檢驗局九十
      四年三月三十一日藥檢壹字第０九四九四０五三一０號檢
      驗成績書（詳九十四年度偵字第一七三九二號卷第二一頁
      ，載檢驗結果：「威哥王」藍色菱形膜衣錠四粒送驗餘三
      粒，含Ｓｉｌｄｅｎａｆｉｌ成分，「ＰＥＲＭＡ  ＮＥ
      ＮＣＥ」藍色菱形膜衣錠四粒餘三粒，含Ｓｉｌｄｅｎａ
      ｆｉｌ成分，「「ＶＩＡＧＲＡ」藍色菱形膜衣錠四粒餘
      三粒，含Ｓｉｌｄｅｎａｆｉｌl 成分）、臺北關稅局扣
      押貨物運輸工具收據及筆錄（詳九十四年度偵字第一七三
      九二號卷第二四頁，載扣押「威哥王」一百二十粒、「Ｐ
      ＥＲＭＡＮ  ＥＮＣＥ」四百八十粒、「ＶＩＡＧＲＡ」
      二十三包共六百八十粒）、被告甲○○臺北關稅局處分書
      （詳九十四年度偵字第一七三九二號卷第二五頁，載沒入
      「ＶＩＡＧＲＡ」「六百八十粒、「威哥王」（強勁）一
      百二十粒、「「ＰＥＲＭＡ  ＮＥＮＣＥ」四百八十粒）
      等在卷可佐，復為檢察官聲請簡易判決處刑書內所詳載，
      足徵被告甲○○確與涂雲辛於同日搭乘同班飛機並一起查
      驗，後涂雲辛遭查獲攜帶含Ｓｉｌｄｅｎａｆｉｌ成份之
      「ＶＩＡＧＲＡ」及「威哥王」，被告甲○○則於攜帶之
      真空包裝茶葉內查獲夾藏含有Ｓｉｌｄｅｎａｆｉｌ成份
      之「ＶＩＡＧＲＡ」、「ＰＥＲＭＡ  ＮＥＮＣＥ」、「
      威哥王」等各節，應可認定。
（二）按「所稱禁藥，係指藥品有左列各款情形之一者：一、經
      中央衛生主管機關明令公告禁止製造、調劑、輸入、輸出
      、販賣或陳列之毒害藥品。二、未經核准擅自輸入之藥品
      。但旅客或隨交通工具服務人員攜帶自用藥品進口者，不
      在此限。」，藥事法第二十二條第一項定有明文。查前開
      含Ｓｉｌｄｅｎａｆｉｌ成份之藥物，如係旅客自行攜帶
      自用，則海關並不會扣押，除非數量較多而海關認為並非
      旅客自用之程度，始會予以扣押，當時查獲時，海關人員
      並不知道其內有何成份，係送驗後始知係含有Ｓｉｌｄｅ
      ｎａｆｉｌ的藥物等事實，業據證人即臺北關稅局檢查課
      一科五股人員謝旭垣（詳本院九十四年度壢簡字第二二一
      二號卷九十五年一月十六日訊問筆錄第七頁稱：「（問：
      在何處任職？）關稅局檢查課一科五股。（問：扣案藥物
      經你們檢驗是含有Ｓｉｌｄｅｎａｆｉｌ成份？）是。．
      ．．．（問：如果臺灣人民到大陸買含有Ｓｉｌｄｅｎａ
      ｆｉｌ成份的藥物自用是否會扣押？）如果是少量自用就
      可以攜帶進入不會扣押，但如果數量大到一定程度即非一
      個人可用的程度就會扣押。」等語）、證人即臺北關稅局
      檢查課人員卓錦輝（詳本院九十四年度壢簡字第二二一二
      號卷九十五年一月二十三日訊問筆錄第三頁稱：「（問：
      如果旅客是少量自用，算不算輸入禁藥？）少量自用的話
      ，依照海關的規定是可以的，但是大量的話，則要另外聲
      請許可。」等語）、證人唐涵浴（詳本院九十四年度壢簡
      字第二二一二號卷九十五年一月十六日訊問筆錄第六頁稱
      ：「（問：如果旅客攜帶小量自用是否會構成偽藥或禁藥
      ？）最主要是因為量較多而且包裝太奇怪才會將它扣案送
      鑑定。」等語）分別結證在卷，互核所述情節相符，而前
      開含Ｓｉｌｄｅｎａｆｉｌ成份藥物之「ＶＩＡＧＲＡ」
      、「ＰＥＲＭＡ  ＮＥＮＣＥ」、「威哥王」在大陸地區
      之藥局及觀光區皆有販售，並屬保健食品，且說明書復有
      大陸地區之批准文號等情，亦據證人涂雲辛（詳本院九十
      四年度壢簡字第二二一二號卷九十五年一月二十三日訊問
      筆錄第四頁稱：「（問：上次請你攜帶的有關本案的扣案
      藥物，是否有攜帶來？）有的。（庭呈）這個在大陸是可
      以在藥局及其他觀光區販賣，該藥品的說明書有說明這藥
      品是保健食品、說明書的背面還有衛生署批准文號。」等
      語）證述在卷，並據本院當庭勘驗上開藥物之藥丸、包裝
      盒、說明書，有本院九十五年一月二十三日勘驗筆錄（詳
      本院九十四年度壢簡字第二二一二號卷九十五年一月二十
      三日訊問筆錄第四頁載「一、藥丸部分：為藍色，錫箔紙
      包裝寫明：超濃縮強勁神奇。二、包裝盒：記載「執行標
      準：Ｑ／ＸＺ００八─二０００」，「批准文號：黔  監
      食准字（二０００）第０八九號」。三、說明書：正面記
      載「批准文號：黔  監食准字（二０００）第０八九號」
      。背面記載「貴州力之源五鞭粒，被中國保健科技協會選
      為知名品牌」。）、九十五年二月二十日勘驗筆錄（詳本
      院九十四年度壢簡字第二二一二號卷九十五年二月二十日
      訊問筆錄第一頁載「一、發現均係藍色的藥物有片裝、散
      裝的。二、片裝係四顆為一片，其背面記載請准久越久系
      列產品六色防偽印刷。三、沒有其他之外包裝。」）在卷
      可佐，復有上開「ＶＩＡＧＲＡ」二盒及說明書附卷可參
      （附本院九十四年度壢簡字第二二一二號卷），而查獲被
      告甲○○之人員即證人卓錦輝並於本院庭訊時證稱當日查
      扣之藥物與涂雲辛九十五年一月二十三日所呈之藥物相同
      （詳本院九十四年度壢簡字第二二一二號卷九十五年一月
      二十三日訊問筆錄第四頁稱：「（問：當日你們是否扣得
      如涂雲辛今日所庭呈的扣案物？）在我的印象裡面與當日
      查扣的應該是一樣的。」等語），準此，前開含Ｓｉｌｄ
      ｅｎａｆｉｌ成份之「ＶＩＡＧＲＡ」、「ＰＥＲＭＡ
      ＮＥＮＣＥ」、「威哥王」在大陸地區之藥局與觀光地區
      皆有販賣，並於包裝盒、說明書均說明上開藥物係屬保健
      食品，其上復印製有批准文號，如旅客係自用攜帶進入，
      依海關之規定復係屬合法而毋須扣押，則前開扣案藥物是
      否係屬藥事法所稱之禁藥，已非無疑。
（三）次按藥事法第八十二條所定之輸入禁藥品必須以行為人明
      知係禁藥，而故意自境外輸入，始足以成立。查檢察官起
      訴認被告甲○○涉犯前揭違反藥事法之犯行，無非係以證
      人涂雲辛於偵查中曾證稱告知被告甲○○所交付之物為藥
      品，故被告甲○○應明知涂雲辛所交付真空茶葉包內夾藏
      有藥物，從而認定被告甲○○涉犯違反藥事法之犯行，然
      縱涂雲辛於交付被告甲○○真空茶葉包時有告知其內夾有
      藥物，惟扣案含Ｓｉｌｄｅｎａｆｉｌ成份之藥物，在大
      陸地區係屬於保健食品，在本國海關並認定旅客自用攜帶
      進入係屬合法而毋庸扣押，則涂雲辛於交付前開真空茶葉
      包縱有告知係藥物，則前開含Ｓｉｌｄｅｎａｆｉｌ成份
      之藥物在大陸地區既屬保健藥物，被告甲○○主觀上是否
      就所攜帶之藥品中含有禁藥成分而有違反藥事法之犯意，
      已非無疑，況觀諸前開含Ｓｉｌｄｅｎａｆｉｌ成份之藥
      物，既均包藏在真空茶葉包內，前開含Ｓｉｌｄｅｎａｆ
      ｉｌ成份之藥物如旅客係少量攜帶入境並不會扣押亦不屬
      於藥事法所稱之禁藥，被告甲○○對真空茶葉包內所夾藏
      之藥物數量是否知悉已達「非少量」之程度，亦有疑問。
（四）再按「證人為數個事實之陳述，即各有其證明力，究竟何
      一部分為可信，仍應斟酌一切情狀而為判斷，不得因其中
      部分之不一致，即謂全部均不可採。」，詳最高法院八十
      四年度台上字第三五一一號判決意旨可資參照。查於被告
      甲○○托運行李內所扣得真空包裝之茶葉內含Ｓｉｌｄｅ
      ｎａｆｉｌ成份藥物之「ＶＩＡＧＲＡ」、「ＰＥＲＭＡ
        ＮＥＮＣＥ」、「威哥王」，係涂雲辛所有，並係涂雲
      辛於與被告甲○○一同返回臺灣當天下午，涂雲辛到被告
      甲○○投宿之飯店交給被告甲○○，當時涂雲辛係向被告
      甲○○表示這是朋友送的茶葉，因為當時其行李已經滿了
      ，皮箱裝不下，委託被告甲○○幫其帶幾包返回臺灣，涂
      雲辛自己於九十一年十一月十日遭查獲時，上開含Ｓｉｌ
      ｄｅｎａｆｉｌ成份之「ＶＩＡＧＲＡ」、「威哥王」也
      有部分係夾藏於真空包裝之茶葉內，被告甲○○並不知道
      真空包裝之茶葉內夾藏有藥物，當時係因涂雲辛與被告甲
      ○○均為龍潭青商會的會員認識十幾年，故被告甲○○係
      基於朋友情誼始幫忙涂雲辛帶茶葉，涂雲辛並無給被告甲
      ○○任何好處或報酬等事實，業據證人涂雲辛結證在卷（
      詳本院九十四年度壢簡字第二二一二號卷九十五年一月十
      六日訊問筆錄第一頁至第四頁稱：「（問：九十一年九月
      二十九日與九十一年十一月十日兩次因為攜帶禁藥被警查
      獲，後來由檢察官起訴後被判刑，有無此事？）有。（問
      ：九十一年十一月十日你與被告一同搭乘復興航空ＧＥ三
      五八班次在晚間九點四十分通關時被警查獲有無此事？）
      有。（證人表示他有點重聽請大聲詢問，法官請他看螢幕
      作答）（問：同時被告也在他的託運行李遭查獲有兩包以
      鋁箔真空茶葉包所包裝內含有Ｓｉｌｄｅｎａｆｉｌ成份
      之物，這個東西從何而來？）是我的，當時我的行李箱已
      經滿了，裝不下，委託他幫我帶。（問：何時、何地委託
      被告幫你帶這兩件物品？）返台的下午我到被告投宿在珠
      海的飯店內交給他。（問：當時你交給被告的時候，你是
      如何跟他說，被告是否知道這兩包茶葉內裝有Ｓｉｌｄｅ
      ｎａｆｉｌ的物品？）我說這是朋友送的茶葉，送了很多
      給我，因為我的皮箱裝不下請他幫我帶幾包。（問：提示
      偵查卷第六頁至第六頁背面之警詢筆錄，你在警詢中稱這
      兩包鋁箔真空茶葉包是林姓男子在大陸交給你，當時是說
      這兩包是特等茶送給你們，要小心拿回國，被海關查到藥
      品時海關為求慎重將茶葉割開，才發現裡面也藏有藥品，
      所以並不是所有藥物都以此包裝手法夾藏在茶葉包內？）
      我本身也有被查獲一包茶葉，但是還有一整排的藥物是以
      真空包裝不是以茶葉包裝，其中兩百多顆是放在茶葉包裡
      面，散裝的有三十幾顆，但是當時是一起被查獲，割開來
      量是多少，我已經不記得了。．．．（問：你交給被告請
      他替你攜帶回臺灣時，被  告是否知道茶葉內包含有Ｓｉ
      ｌｄｅｎａｆｉｌ的藥物？）不知道。．．．（問：提示
      偵查卷第六頁，你在警詢的時候則是稱請被告攜帶這些東
      西返台的時候，被告並不知情，到底你在委託被告攜帶物
      品返台時有無告知茶葉裡面有夾藏藥物？）是，我在交付
      茶葉給被告時並沒有告訴他說有藥物，至於檢察官處我是
      向檢察官陳述是說查獲時被告問我時我有跟他講。
      ．．．（問：你跟被告是有何關係？叫他幫你攜帶茶葉有
      無給任何報酬？）是龍潭青商會的會員認識十幾年，叫他
      攜帶茶葉是純粹幫忙。」等語），並與證人涂雲辛於警詢
      中所為之證述情節一致（詳偵查卷第五頁背面至第六頁稱
      ：「（問：警方依據臺灣桃園地方法院檢察署九十四年七
      月二十六日乙○惟宇九四發查一三三０字第００四二一五
      號發交調查指揮書重新調查被告甲○○涉嫌藥事法案件，
      經查甲○○係於九十一年十一月十日搭乘復興航空第三五
      八號班機回國時，因行李內有乙批未經申報之『ＶＩＡＧ
      ＲＡ』、『ＰＥＲＭＡ  ＮＥＮＣＥ』、『威哥王』等三
      種藥品，為財政部臺北關稅局查獲，經檢樣送行政院衛生
      署鑑定後，證實上述三種藥物皆驗出含Ｓｉｌｄｅｎａｆ
      ｉｌ（威而剛）藥品成份，另案內『威哥王』、『ＰＥＲ
      ＭＡ  ＮＥＮＣＥ』標示之品名，與衛行署原核准不符，
      應就其來源認屬藥事法第二十一條第一款之偽藥或同法第
      二十二條第二款之禁藥（詳如行政院衛生署九十四年四月
      十三日以藥檢壹字第０九四００一三二二五號函），又根
      據甲○○供稱該批藥物於通關後上車前會交給你涂雲辛等
      語，請問甲○○所言是否屬實，該批藥物來源為何？）是
      的沒錯。我是在大陸珠海經商時，經由朋友介紹而認識乙
      位大陸朋友署名『林小弟』之三十餘歲男子．．．．所以
      改請託友人甲○○帶回台灣。（問：你與甲○○何關係，
      認識多久，彼此有無仇恨？）我們都是屬於龍潭青商會的
      會員，認識十多年，沒有仇恨（問：你委請甲○○幫忙攜
      帶這些藥品返台時，甲○○事前是否知情？有無給予任何
      報酬或好處？未經申報部分是否已遭海關裁罰？）不知情
      。沒有給甲○○任何報酬。有，貨物遭沒入，並處以新台
      幣五萬七千二百八十元，詳如我所提供劃撥存款收據影本
      。」等語），又證人涂雲辛於偵查中雖證稱九十一年十一
      月十日有委託被告甲○○把藥品攜帶入境，涂雲辛知道是
      中藥，也有告訴被告甲○○是藥品，並說已經被查獲不能
      再帶，所以委託被告甲○○帶等情，亦有證人涂雲辛九十
      四年十月二十四日偵訊筆錄在卷可佐（詳九十四年度偵字
      第一七三九二號卷第三三頁至第三四頁稱：「（問：九十
      三年十一月十日有無入境？）我不記得，但我之後沒有因
      為藥事法案件入境被查獲。（問：你當時是否把東西交給
      甲○○帶入境？是。九十一年十一月十日我確實有委託甲
      ○○把藥品帶入境，我知道是中藥，我也有告訴甲○○是
      藥品。（問：如何告訴甲○○？）我跟他說我已經被查獲
      不能再帶，所以委託他帶。．．．（問：究竟如何跟甲○
      ○說？）我沒有跟他說是哪些藥品，只是跟他說是中藥，
      並委託他帶藥。」等語），然經本院當庭提示前開偵訊筆
      錄予證人涂雲辛，並請其說明為何單單於偵查中為如此陳
      述，而與證人涂雲辛於警詢時及本院結證之情節皆不符時
      ，證人涂雲辛則證稱交付真空包裝之茶葉予被告甲○○時
      ，的確係向被告甲○○說那是茶葉，自己帶不了那麼多，
      請被告甲○○幫忙帶幾包，至於向檢察官說有告訴被告甲
      ○○是藥品，那是指被告甲○○在機場遭查獲並於真空包
      裝之茶葉內割開發發現有藥品，當時被告甲○○很緊張地
      問涂雲辛，涂雲辛才跟被告甲○○說這裡面是中藥，至於
      所稱自己已經被查獲不能再帶，所以委託被告甲○○攜帶
      ，那是涂雲辛對在大陸交付藥物的林小弟所說，並不是對
      被告甲○○所說，在交付茶葉給被告甲○○時，並沒有告
      訴被告甲○○說有藥物，至於偵查中所稱曾對被告甲○○
      說該茶葉的是藥物，那是遭查獲後才跟被告甲○○講的等
      情，亦據證人涂雲辛於本院訊問時結證在卷（詳本院九十
      四年度壢簡字第二二一二號卷九十五年一月十六日訊問筆
      錄第三頁至第四頁稱：「（問：提示偵查卷第三三頁，為
      何向檢察官稱九十一年十一月十日委託被告將藥品帶入境
      時，你知道是中藥也有告知被告那是藥品？）這句話我要
      補充一下，因為當時我交給被告時我印象我是告訴被告這
      是朋友委託的茶葉，我帶不了這麼許多，請你幫我帶幾包
      ，會說藥品是在機場將茶葉割開後發現很多藥品，當時被
      告很緊張問我，我才跟他講說這裡面是中藥。（問：為何
      向檢察官稱你向被告說已經被查獲不能再帶，所以委託被
      告帶？）這句話是我對大陸的林小弟所講，並不是跟被告
      所稱。（問：檢察官又繼續問你究竟如何跟被告說？你稱
      沒有告訴他是何種藥品，只是跟他說是中藥，並委託他帶
      藥？，提示同卷第三四頁）事隔太久我不知道有沒有說，
      但是中藥是在被警方查獲被告很緊張問我時，我有跟他說
      過，事前有沒有跟他講，我已經不記得了，我是跟他講說
      這幾包茶葉拜託他帶一下，他也沒有問、也沒有看就直接
      放在託運行李然後就走了。（問：提示偵查卷第六頁，你
      在警詢的時候則是稱請被告攜帶這些東西返台的時候，被
      告並不知情，到底你在委託被告攜帶物品返台時有無告知
      茶葉裡面有夾藏藥物？）是，我在交付茶葉給被告時並沒
      有告訴他說有藥物，至於檢察官處我是向檢察官陳述是說
      查獲時被告問我時我有跟他講。」等語）；為了解證人涂
      雲辛於偵查中所述內容，本院並於審理時當庭播放九十四
      年十月二十四日證人涂雲辛於偵查中所為之陳述，證人涂
      雲辛於偵查中原係向檢察官陳述將東西交付予被告甲○○
      時沒有告訴被告甲○○係藥品而是說東西是別人交付給涂
      雲辛的，後始改稱有告訴被告甲○○係藥品，被告甲○○
      是純粹幫忙，當時有一個朋友來找涂雲辛，涂雲辛請被告
      甲○○幫忙，有告訴被告甲○○是中藥，因為大陸的朋友
      說是中藥等情，亦有本院九十五年三月十三日審判筆錄在
      卷可佐（詳該次筆錄第三頁至第四頁載「審判長諭知當庭
      播放九十四年十月二十四日涂雲辛於偵查中所為的陳述內
      容。一、檢察官詢問涂雲辛的人別、涂雲辛表示總共兩次
      被查獲攜帶藥品，該案已經確定，涂雲辛表示每個月都有
      出境，不記得有無在九十三年十一月十日有無入境。二、
      當時有把東西交給甲○○入境但我要陳述一下。我沒有告
      訴他是藥品，我是說東西是別人交給我的，我知道是中藥
      ，有告訴甲○○是藥品，他純粹是幫忙，我說第一次我被
      查到了不能再帶。藥是威而鋼，藥是茶葉包包起來。第一
      次查獲的也是威而鋼，我說我第一次被查獲了不能再帶，
      我找壹個朋友幫你帶。三、檢察官告知偽證之處罰並請證
      人簽名具結，涂雲辛表示沒有偽證，檢察官表示不可以維
      護甲○○。我陳述一下，我朋友來，我說壹個朋友來找我
      ，我請你可不可以幫我忙，我告訴他是中藥，因為大陸的
      朋友說是中藥。我們三人在一起，大陸朋友也在這裡，我
      的朋友甲○○我們兩人一起回來，因為帶的量太多了，請
      他幫忙。」），而就上開偵訊錄音播放完畢後，證人涂雲
      辛並表示其根本未向被告甲○○有提及係威而鋼（即Ｓｉ
      ｌｄｅｎａｆｉｌ）而係說中藥，但中藥是對檢察官講的
      ，當日因在珠海要趕飛機時間很緊迫要退房，當時涂雲辛
      係對被告甲○○稱你等我一下，我有東西託你幫我拿一下
      等情，亦有當日審判筆錄在卷可佐（詳第四頁載「（問：
      對於勘驗結果有無意見？）．．．被告答：我在珠海的時
      候，我完全不知道茶葉包裡面有夾藏藥物。涂雲辛答：我
      根本沒有講有威而鋼，而我在偵查中是說中藥。但中藥我
      是跟檢察官講的，因為時間很緊迫要退房了，我說你等一
      下，我說有東西託你幫我拿一下。」等語），參以證人涂
      雲辛有重聽，並於本院庭訊時表示聽不清楚請大聲發問，
      後本院請其仔細觀看銀幕之問題後再行作答乙節，此有本
      院九十五年一月十六日訊問筆錄在卷可佐（詳本院九十四
      年度壢簡字第二二一二號卷九十五年一月十六日訊問筆錄
      第二頁稱：「（問：九十一年十一月十日你與被告一同搭
      乘復興航空ＧＥ三五八班次在晚間九點四十分通關時被警
      查獲有無此事？）有。（證人表示他有點重聽請大聲詢問
      ，法官請他看螢幕作答）。」），則證人涂雲辛於偵查中
      對於檢察官所為前開發問問題是否確實了解後始行作答，
      其作答之內容是否確係就檢察官發問之問題回答，顯非無
      疑，況觀諸證人涂雲辛於偵查中原係向檢察官稱被告甲○
      ○不知道真空茶葉包內有藥物，其後始改稱有告知係中藥
      ，則衡諸常情，倘證人涂雲辛確於交付被告甲○○真空包
      裝之茶葉時有告知裡面夾藏有藥物，為何於警方單獨通知
      製作警詢筆錄之際（詳偵查卷第五頁及第十五頁，證人涂
      雲辛係於九十四年八月十一日製作警詢筆錄而被告甲○○
      則係於九十四年八月十三日製作製作筆錄），卻係向警方
      表示被告甲○○並不知其交付之真空包裝之茶葉內有藥物
      ，並與在本院結證之情節悉相符合，復於偵查中亦先曾向
      檢察官表示被告甲○○不知道真空茶葉包內夾有藥物，則
      證人涂雲辛於交付被告甲○○前開真空茶葉包時，是否確
      有告知其內夾有藥物，顯非無疑。
（五）末按「行為非出於故意或過失者，不罰」、「過失行為之
      處罰，以有特別規定者，為限」，刑法第十二條第一項、
      第二項分別定有明文。而所謂犯罪之故意，則係指行為人
      對構成要件之知與欲而言。而藥事法第八十二條所定之輸
      入禁藥品必須以行為人明知係禁藥，而故意自境外輸入，
      始足以成立。查證人涂雲辛交付予被告甲○○之物，既係
      真空包裝之茶葉，證人涂雲辛於交付前就其內有無夾藏藥
      物，在警詢及本院訊問，甚至於偵查中亦稱未曾告知被告
      甲○○其內有夾藏藥物，詳如前述，則被告甲○○就真空
      茶葉包內是否知悉有夾藏藥物乙節，已有可疑，況縱證人
      涂雲辛於交付前開真空茶葉包予被告甲○○時，有告知其
      內夾藏有藥物，惟證人涂雲辛係於返回臺灣當日下午要退
      房前始匆忙將前開真空茶葉包交付予被告甲○○，就前開
      藥物到底係何藥物，是否係屬藥事法所稱係屬禁藥告知被
      告甲○○，被告甲○○就真空茶葉包內所夾藏的藥物種類
      是否係屬於禁藥乙節，顯無法認定，且揆之前開（二）之
      說明，真空茶葉包內夾藏之藥物經送驗後雖發現係屬含Ｓ
      ｉｌｄｅｎａｆｉｌ成份之「ＶＩＡＧＲＡ」、「ＰＥＲ
      ＭＡ  ＮＥＮＣＥ」、「威哥王」，惟前開含Ｓｉｌｄｅ
      ｎａｆｉｌ成份之藥物，由旅客攜帶少量入境，海關並不
      認定違法且非屬於藥事法第二十二條所稱之禁藥，前開藥
      物既係由真空茶葉包所夾藏，被告甲○○又如何知悉其內
      夾藏有多少藥物而超過公告藥物之限量，準此，被告甲○
      ○辯稱不知攜帶之真空茶葉包內夾藏有禁藥等語，既與現
      有事證並無衝突，且未違反常情或一般經驗，應屬可信，
      則被告甲○○在攜帶扣案真空茶葉包入境時，既然不知其
      內夾藏有藥品內含有Ｓｉｌｄｅｎａｆｉｌ西藥成分，自
      難認其對輸入之藥品係屬禁藥一節，有所認識，揆諸上開
      說明，即難謂被告甲○○具有輸入禁藥之故意，而輸入禁
      藥罪又無處罰過失犯之明文。依上說明，被告甲○○所為
      ，即難遽以輸入禁藥罪相繩。
（六）末查公訴人雖以被告甲○○前開行為，復涉犯違反商標法
      第八十二條之輸入仿冒商品罪嫌，且與業經聲請簡易判決
      處刑而起訴之被告甲○○違反藥事法犯行部分，具有裁判
      上一罪之關係，並另舉證人唐涵浴及謝旭垣、卓錦輝於本
      院之證述，及美商輝瑞公司所具告訴狀後附之商標註冊證
      、輸入許可證、真仿品之鑑定報告附卷，與本院向海關調
      得之前開藥物扣案可資佐證等資以為據，惟查海關人員即
      證人唐涵浴、謝旭垣、卓錦輝之證述內容均僅就被告甲○
      ○查獲過程予以證述，並無從執此即遽予推論被告甲○○
      有何輸入禁藥之故意，況依證人唐涵浴、謝旭垣、卓錦輝
      三人所言，扣案物確係於真空茶葉包內所起獲，且扣案藥
      物含Ｓｉｌｄｅｎａｆｉｌ成份，須超過公告藥品之限量
      海關始會予以扣押，始構成禁藥，由上開真空茶葉包外觀
      根本無從發現其內夾藏有藥物及藥物之種類、數量，是尚
      難執此即推論被告甲○○有何違反商標法或藥事法之犯行
      ，另美商輝瑞公司所具告訴狀後附之商標註冊證、輸入許
      可證、真仿品之鑑定報告亦無法執以認定被告甲○○就前
      開包藏於真空茶葉包內之藥物有何種藥物之認識，況按法
      院不得就未經起訴之犯罪審判，刑事訴訟法第二百六十八
      條定有明文，此即所謂「不告不理原則」，雖按同法二百
      六十七條規定「檢察官就犯罪事實一部起訴者，其效力及
      於全部」，然查該規定應係指已起訴之部分及未起訴之部
      分，均應構成犯罪，並具想像競合或牽連關係者而言，若
      起訴之事實不構成犯罪，縱未起訴之部分應構成犯罪，根
      本上既不生想像競合或牽連關係，即無一部效力及於全部
      之餘地。經查本件檢察官聲請簡易判決處刑而起訴之部分
      （即被告甲○○涉嫌違反藥事法部分）既經本院認定無法
      證明而應為無罪之諭知，有如前述；即此，被告甲○○被
      訴涉嫌違反藥事法部分即與未經起訴之涉嫌違反商標法部
      分，並不生想像競合或牽連之裁判上一罪關係，即無一部
      效力及於全部之餘地，況依前述客觀事實，被告甲○○就
      真空茶葉包內是否有夾藏藥物及該藥物之種類、數量皆不
      知悉，又如何另以違反商標法部分相繩。
    綜上所述，輸入禁藥罪，以被告就所輸入之物有係屬禁藥之
    認識，雖被告甲○○攜入之真空包裝之茶葉內其後割開後發
    現有含Ｓｉｌｄｅｎａｆｉｌ之「ＶＩＡＧＲＡ」、「ＰＥ
    ＲＭＡ  ＮＥＮＣＥ」、「威哥王」等藥物，然證人涂雲辛
    於交付前開真空包裝之茶葉時，於警詢、本院訊問時及偵查
    中皆曾證述未向被告甲○○告知裏面夾藏有藥物，縱證人涂
    雲辛於交付前開真空茶葉包予被告甲○○時，有告知其內夾
    藏有藥物，然客觀上，上開真空包裝之茶葉亦從無自外觀上
    查覺係何種種類之藥物及數量，則被告甲○○縱知悉內夾藏
    有藥物，根本無從判定係屬公告禁藥或超過一定數量之藥物
    而得認定為禁藥，況觀諸本院九十二年度訴字第九九五號涂
    雲辛違反藥事法案件刑事判決書（詳九十四年度偵字第一七
    三九二號卷第十一頁至第十四頁），亦未認定被告甲○○係
    與涂雲辛共犯輸入禁藥，自難徒以證人涂雲辛於偵查中片面
    不清楚之陳述，即遽以推論被告甲○○涉犯違反藥事法之犯
    行。是以並無任何明確之積極證據足以證明被告甲○○有何
    違反藥事法之輸入禁藥犯行，本件核屬不能證明被告甲○○
    犯罪，自應為無罪之諭知。又按刑事訴訟法第四百五十一條
    第一項、第三項規定，聲請簡易判決處刑者，與起訴有同一
    之效力，本件既應諭知無罪，依刑事訴訟法第四百五十二條
    之規定，即不能逕依簡易判決處刑而應改依通常程序審判，
    併予敘明。
據上論斷，應依刑事訴訟法第四百五十二條、第三百零一條第一
項，判決如主文。
本案經檢察官蔡孟利到庭執行職務。
中    華    民    國    95    年    3     月    27    日
                  刑事第一庭   審判長法  官 曾淑華
                                     法  官 黃梅淑
                                     法  官 朱美璘
以上正本證明與原本無異。
如不服本判決，應於判決送達後10日內向本院提出上訴狀。
                                     書記官  陳奕珽
中    華    民    國    95    年    3     月    27    日


司法院資訊處製作；財團法人民間司法改革基金會備份。
